---
title: "Replikation von Stellar et al. (2018): Ehrfurcht und Demut"
shorttitle: "Replikation zu Ehrfurcht"
author:
  - name: Natalie Startschenko
    corresponding: true
    orcid: 0009-0006-6631-0900
    email: n.startschenko@campus.lmu.de
    affiliations:
      - name: Ludwig-Maximilians-Universität München
        department: Department Psychologie
        address: Leopoldstr. 13
        city: München
        region: Bayern
        country: Deutschland
        postal-code: 80802
author-note:
  status-changes: 
    affiliation-change: ~
    deceased: ~
  disclosures:
    study-registration: ~
    data-sharing: ~
    related-report: ~
    conflict-of-interest: ~
    financial-support: ~
    gratitude: ~
    authorship-agreements: ~
abstract: "Stellar et al. (2018) berichteten, dass experimentell induzierte Ehrfurcht zu höherer Demut in einem Verhaltensmaß führte. Die vorliegende Studie replizierte diesen Befund und untersuchte zusätzlich, ob ein neues, moderneres Ehrfurchtsvideo ebenfalls zu höherer Demut im Verhaltensmaß führt. Die Analysen basierten auf Daten von 162 Teilnehmern. Diese wurden einer von drei Bedingungen zugewiesen, in denen entweder ein neutrales Kontrollvideo, das in der Originalstudie verwendete Ehrfurchtsvideo oder ein modernes Ehrfurchtsvideo gezeigt wurde. Beide Ehrfurchtsvideos führten im Vergleich zur neutralen Kontrollbedingung zu signifikant höheren Ehrfurchtsratings. Weder das originale noch das moderne Ehrfurchtsvideo führte jedoch im Vergleich zur neutralen Kontrollbedingung zu signifikant höherer Demut im Verhaltensmaß. Auch zwischen den beiden Ehrfurchtsbedingungen zeigte sich kein signifikanter Unterschied in der Demut im Verhaltensmaß. Damit konnte der von Stellar et al. (2018) berichtete Effekt von Ehrfurcht auf Demut im Verhaltensmaß unter den Bedingungen der vorliegenden Studie nicht repliziert werden. Die Ergebnisse stimmen mit einer weiteren Replikationsstudie überein und verdeutlichen die Notwendigkeit weiterer Forschung zu den Bedingungen eines möglichen Zusammenhangs zwischen Ehrfurcht und Demut."
keywords: [registrierte Replikation, Demut, Ehrfurcht, Emotion, Selbstkonzept, CREP, Videomanipulation]
bibliography: bibliography.bib
crossref:
  fig-title: "Abbildung"
  fig-prefix: "Abbildung"
mask: false
format:
  apaquarto-pdf:
    documentmode: man
  apaquarto-docx: default
  apaquarto-html: default
---

```{r, echo=FALSE, include=FALSE}

# This manuscript is rendered within its subfolder /manuscript. Therefore we need paths
# relative to the manuscript. "../" means: go one directory up.
source("../0b-preprocessing.R", chdir=TRUE)
source("../1-scales.R", chdir=TRUE)

source("../2-descriptive_stat.R", chdir=TRUE)
source("../3-confirmatory_analyses.R", chdir=TRUE)
source("../4-exploratory_analyses.R", chdir=TRUE)

library(papaja)  # for formatting of APA style t-tests etc.
```

Demut kann nicht nur als stabiles Persönlichkeitsmerkmal, sondern auch als veränderlicher Zustand betrachtet werden [@chancellor2013]. @stellar2018 untersuchten in fünf Studien, ob das Erleben von Ehrfurcht Demut fördern kann.

Die vorliegende Arbeit repliziert Studie 3 von @stellar2018, in der Ehrfurcht experimentell durch ein zweiminütiges Video über die Weite des Universums induziert wurde. Teilnehmer der neutralen Kontrollbedingung sahen stattdessen ein zweiminütiges Anleitungsvideo zum Bau einer Mauer. Anschließend beschrieben die Teilnehmer ihre persönlichen Stärken und Schwächen. Als Verhaltensmaß der Demut wurde das Verhältnis der Anzahl genannter Stärken zur Anzahl genannter Schwächen herangezogen, wobei ein niedrigeres Verhältnis höhere Demut abbildete. @stellar2018 fanden eine höhere Demut im Verhaltensmaß in der originalen Ehrfurchtsbedingung als in der neutralen Kontrollbedingung. Dieser Unterschied zeigte sich insbesondere darin, dass Teilnehmer der originalen Ehrfurchtsbedingung weniger Stärken nannten, während sich die Anzahl der genannten Schwächen nicht zwischen den Bedingungen unterschied.

Eine Replikation von Studie 3 durch @bertrand2024 konnte diesen Befund nicht bestätigen. Obwohl das originale Ehrfurchtsvideo erfolgreich Ehrfurcht induzierte, unterschieden sich die Teilnehmer der originalen Ehrfurchtsbedingung und der neutralen Kontrollbedingung nicht signifikant hinsichtlich ihrer Demut im Verhaltensmaß. Damit konnte der von @stellar2018 berichtete Effekt auf Demut im Verhaltensmaß nicht repliziert werden.

Im Rahmen des *Collaborative Replications and Education Project* (CREP) wird Studie 3 von @stellar2018 repliziert und das ursprüngliche Design um ein modernes Ehrfurchtsvideo erweitert. Diese Erweiterung beruhte auf der Überlegung, dass Merkmale der verwendeten Videostimuli für die experimentelle Induktion von Ehrfurcht relevant sein können, wie auch die Befunde von @chirico2017 nahelegen. Untersucht wurden eine neutrale Kontrollbedingung (*Neutral Control*), eine originale Ehrfurchtsbedingung (*Awe Original*) und eine moderne Ehrfurchtsbedingung (*Awe Modern*). Neben den konfirmatorischen Hypothesen wurden mehrere explorative Fragestellungen präregistriert. Die Präregistrierung ist unter <https://osf.io/537aq> verfügbar. In dieser Arbeit werden *H1*, *H2* und *E2* untersucht:

*H1:* Das originale Ehrfurchtsvideo führt im Vergleich zur neutralen Kontrollbedingung zu höherer Demut im Verhaltensmaß.

*H2:* Das moderne Ehrfurchtsvideo führt im Vergleich zur neutralen Kontrollbedingung zu höherer Demut im Verhaltensmaß.

*E2:* Das moderne Ehrfurchtsvideo führt im Vergleich zum originalen Ehrfurchtsvideo zu höherer Demut im Verhaltensmaß.

# Methode

Die Hypothesen, Operationalisierungen, der Analyseplan, die Inferenzkriterien und die Begründung der Stichprobengröße wurden vorab präregistriert. Die Materialien und Daten sind unter <https://osf.io/cy287> verfügbar. Der reproduzierbare Analysecode und das Manuskript dieser Arbeit sind im GitHub-Repository unter <https://github.com/natalie166/Stellar_Rep_01_Startschenko> verfügbar.

## Stichprobe

Die Rekrutierung erfolgte über das SONA-Portal des Departments Psychologie der Ludwig-Maximilians-Universität München (LMU) sowie über digitale und gedruckte Flyer. Die Flyer wurden über soziale Medien und Chat-Gruppen geteilt sowie an Standorten der LMU München ausgehängt. Psychologiestudenten der LMU konnten für ihre Teilnahme 0,25 Versuchspersonenstunden erhalten. Die Teilnahme war auf Personen ab 18 Jahren beschränkt. Die Ausgangsstichprobe umfasste `r nrow(dat0)` Teilnehmer. Präregistriert war der Ausschluss von Teilnehmern, die die Schreibaufgabe nicht bearbeitet hatten (`r sum(!dat0$has_writing_assignment)` Ausschlüsse) oder der Verwendung ihrer Daten nicht zugestimmt hatten (`r sum(!dat0$has_agreed)` Ausschluss). Nach Anwendung dieser Ausschlusskriterien umfasste die finale Stichprobe *n* = `r nrow(dat)`. Das durchschnittliche Alter betrug `r mean(demo$age, na.rm = TRUE) %>% round(1)` Jahre (*SD* = `r sd(demo$age, na.rm = TRUE) %>% round(1)`, Spannweite: `r min(demo$age, na.rm = TRUE)`--`r max(demo$age, na.rm = TRUE)` Jahre). Von den Teilnehmern waren `r sum(demo$gender == "female", na.rm = TRUE)` weiblich, `r sum(demo$gender == "male", na.rm = TRUE)` männlich und `r sum(demo$gender == "non-binary", na.rm = TRUE)` nicht-binär; `r sum(demo$gender == "prefer not to say", na.rm = TRUE)` Person machte keine Angabe zum Geschlecht.

## Messinstrumente

### Verhaltensmaß der Demut

Demut wurde anhand einer Schreibaufgabe als Verhaltensmaß operationalisiert. Die Teilnehmer wurden gebeten, innerhalb von zwei Minuten zunächst ihre eigenen Stärken und anschließend ihre Schwächen zu beschreiben. Dabei sollten sie sich vorstellen, diese einer Person mitzuteilen, die sie gerade erst kennengelernt hatten. Die Freitextantworten wurden vor der Kodierung anonymisiert. Für die Kodierung wurde im Rahmen des Forschungsorientierten Praktikums vorab ein Codebook erstellt, das Kriterien für die Zählung von Stärken und Schwächen festlegte. Jede Freitextantwort wurde unabhängig von zwei verblindeten Ratern kodiert. Bei abweichenden Kodierungen wurden die betreffenden Antworten gemeinsam diskutiert und eine einheitliche Kodierung festgelegt. Als Verhaltensindex der Demut wurde das Verhältnis der Anzahl genannter Stärken zur Anzahl genannter Schwächen berechnet.

### Emotionsratings

Nach der Videopräsentation bewerteten die Teilnehmer, wie stark sie Ehrfurcht (*awe*), Angst (*fear*), Staunen (*wonder*), Freude (*happiness*) und Faszination (*amazement*) empfunden hatten. Die Bewertung erfolgte jeweils auf einer siebenstufigen Skala von 1 („überhaupt nicht“) bis 7 („vollkommen“). Zur Erfassung von Ehrfurcht wurde der Mittelwert der Items Ehrfurcht, Staunen und Faszination gebildet. Die daraus gebildete Ehrfurchtsskala wies eine gute interne Konsistenz auf (Cronbachs $\alpha$ = `r sub("^0", "", sprintf("%.2f", cronbach_alpha$total$raw_alpha))`).

## Ablauf

Die Studie wurde online durchgeführt. Die Teilnehmer wurden zufällig einer von drei Videobedingungen zugewiesen. In der ersten Experimentalbedingung wurde das originale Ehrfurchtsvideo aus Studie 3 von Stellar et al. (2018) unverändert übernommen. Dieses zeigte animierte Darstellungen des Universums und vermittelte unter anderem durch ein Herauszoomen von der Erde die räumlichen Dimensionen zwischen Planeten und Sternen. Für die zweite Experimentalbedingung wurde ein modernes Ehrfurchtsvideo verwendet, das ebenfalls ein zunehmendes Herauszoomen von der Erde bis hin zur Milchstraße und zum Universum zeigte. Dieses wurde mit der Musik des originalen Ehrfurchtsvideos unterlegt. In der Kontrollbedingung wurde wie in der Originalstudie ein neutrales Anleitungsvideo verwendet. Während die Originalversion auf Englisch erklärte, wie eine Mauer gebaut wird, wurde die Tonspur für die vorliegende Studie ins Deutsche übersetzt und neu eingesprochen.

Im Anschluss an die Videodarbietung bearbeiteten die Teilnehmer für zwei Minuten eine Schreibaufgabe zu ihren eigenen Stärken und Schwächen. Damit wurde das Vorgehen der Originalstudie von @stellar2018 übernommen. Anschließend bewerteten die Teilnehmer ihr emotionales Erleben während des Videos und machten demografische Angaben. Ergänzend wurden Kontrollfragen zur Studiendurchführung erhoben. Diese erfassten unter anderem, ob das Video vollständig abgespielt wurde, der Ton eingeschaltet war und die Teilnehmer dem Video aufmerksam gefolgt waren. Darüber hinaus wurden Angaben zum Inhalt des gesehenen Videos, zur vermuteten Zielsetzung der Studie und zum verwendeten Gerät erhoben. Die Kontrollfragen stellten eine Ergänzung gegenüber der Originalstudie dar. Eine vollständige Übersicht der erhobenen Variablen ist im [Data Dictionary](https://github.com/natalie166/Stellar_Rep_01_Startschenko/blob/main/doc/Data_Dictionary.ods) im GitHub-Repository verfügbar.

## Statistisches Vorgehen

Die Datenaufbereitung und statistischen Analysen erfolgten mit R (Version 4.5.1). Vor den Analysen wurden Teilnehmer ausgeschlossen, die die Schreibaufgabe nicht bearbeitet oder der Verwendung ihrer Daten nicht zugestimmt hatten. Für Analysen des Verhaltensmaßes der Demut wurden zusätzlich Teilnehmer ausgeschlossen, deren Anzahl genannter Stärken oder Schwächen mehr als drei Standardabweichungen vom jeweiligen Mittelwert abwich. Dieses Ausreißerkriterium orientierte sich am Vorgehen von Stellar et al. (2018). Ebenfalls ausgeschlossen wurden Teilnehmer, die keine Schwäche genannt hatten, da die Berechnung des Verhältniswerts in diesen Fällen eine Division durch null erfordert hätte.

Wie in der Originalstudie wurde das Verhältnis der Anzahl genannter Stärken zur Anzahl genannter Schwächen als Verhaltensmaß der Demut berechnet. Der Verhältniswert wurde entsprechend dem Vorgehen von Stellar et al. (2018) logarithmiert und für die inferenzstatistischen Analysen verwendet.

Die angestrebte Stichprobengröße wurde anhand des in der Originalstudie von Stellar et al. (2018) berichteten Effekts von $d = .51$ bestimmt. Eine a-priori-Poweranalyse für einen einseitigen *t*-Test für unabhängige Stichproben mit einem Signifikanzniveau von $\alpha = .05$ und einer angestrebten Power von $1-\beta = .80$ ergab eine erforderliche Stichprobengröße von etwa 49 Teilnehmern pro Bedingung. Da die vorliegende Studie drei Bedingungen umfasste, wurde eine Gesamtstichprobe von  150 Teilnehmern angestrebt. Da diese Stichprobengröße zum für die vorliegende Arbeit verwendeten Datenstand nicht vollständig erreicht wurde, wurde zusätzlich die tatsächlich erreichte Power für *H1* bestimmt. Bei der für *H1* verfügbaren Stichprobe betrug diese etwa .70 für die Detektion eines Effekts von $d = .51$.

Zur Prüfung der ersten Hypothese (*H1*) wurde der logarithmierte Verhältniswert zwischen der Bedingung mit dem originalen Ehrfurchtsvideo und der neutralen Kontrollbedingung mithilfe eines einseitigen *t*-Tests für unabhängige Stichproben verglichen. Dabei wurde erwartet, dass der Verhältniswert in der Kontrollbedingung höher ausfällt als in der Ehrfurchtsbedingung. Zur Prüfung der zweiten Hypothese (*H2*) wurde analog der logarithmierte Verhältniswert zwischen der Bedingung mit dem modernen Ehrfurchtsvideo und der neutralen Kontrollbedingung verglichen. Auch hierfür wurde ein einseitiger *t*-Test für unabhängige Stichproben durchgeführt. Die Präregistrierung enthielt keine explizite Festlegung zur Varianzannahme. In den vorliegenden Analysen wurde für beide Tests Varianzhomogenität angenommen und ein Signifikanzniveau von $\alpha = .05$ verwendet.

Ergänzend wurde eine explorative Analyse durchgeführt, in der das originale mit dem modernen Ehrfurchtsvideo hinsichtlich des Verhaltensmaßes der Demut verglichen wurde (*E2*). Hierfür wurde ein zweiseitiger *t*-Test für unabhängige Stichproben mit dem logarithmierten Verhältniswert als abhängiger Variable durchgeführt. Für diese Analyse wurden dieselben Ausschlusskriterien wie für die konfirmatorischen Analysen des Verhaltensmaßes angewendet.

## Abweichungen von der Präregistrierung

Bei der Umsetzung des präregistrierten Ausreißerkriteriums im Präprocessing bestand eine Abweichung von der Präregistrierung. In der Präregistrierung war ein einseitiges Kriterium von $z > 3$ beschrieben worden. Im Präprocessing wurde dagegen ein zweiseitiges Kriterium von $|z| > 3$ verwendet. Da in der vorliegenden Stichprobe `r if (sum(dat$num_strengths_z < -3, na.rm = TRUE) + sum(dat$num_weaknesses_z < -3, na.rm = TRUE) == 0) "keine Werte unter $z = -3$ auftraten" else "Werte unter $z = -3$ auftraten"`, führte dieser Unterschied zu keinen zusätzlichen Ausschlüssen und hatte somit keinen Einfluss auf die Analysen.

# Ergebnisse

## Deskriptive Ergebnisse

Die Ehrfurchtsratings waren nach dem originalen Ehrfurchtsvideo ($M$ = `r sprintf("%.2f", mean(dat$awe_scale[dat$condition == "exp_old"], na.rm = TRUE))`, $SD$ = `r sprintf("%.2f", sd(dat$awe_scale[dat$condition == "exp_old"], na.rm = TRUE))`) und nach dem modernen Ehrfurchtsvideo ($M$ = `r sprintf("%.2f", mean(dat$awe_scale[dat$condition == "exp_new"], na.rm = TRUE))`, $SD$ = `r sprintf("%.2f", sd(dat$awe_scale[dat$condition == "exp_new"], na.rm = TRUE))`) höher als in der Kontrollbedingung ($M$ = `r sprintf("%.2f", mean(dat$awe_scale[dat$condition == "control"], na.rm = TRUE))`, $SD$ = `r sprintf("%.2f", sd(dat$awe_scale[dat$condition == "control"], na.rm = TRUE))`). Der Unterschied zwischen der Kontrollbedingung und dem originalen Ehrfurchtsvideo war statistisch signifikant, $t$(`r sprintf("%.0f", t1_old$parameter)`) = `r sprintf("%.2f", t1_old$statistic)`, $p$ `r if (t1_old$p.value < .001) "< .001" else paste0("= ", sub("^0", "", sprintf("%.3f", t1_old$p.value)))`, $d$ = `r sprintf("%.2f", effectsize::effectsize(t1_old)$Cohens_d)`. Auch der Unterschied zwischen der Kontrollbedingung und dem modernen Ehrfurchtsvideo war statistisch signifikant, $t$(`r sprintf("%.2f", t1_new$parameter)`) = `r sprintf("%.2f", t1_new$statistic)`, $p$ `r if (t1_new$p.value < .001) "< .001" else paste0("= ", sub("^0", "", sprintf("%.3f", t1_new$p.value)))`, $d$ = `r sprintf("%.2f", effectsize::effectsize(t1_new)$Cohens_d)`.

## Konfirmatorische Analysen

### Hypothese 1

*H1* sagte vorher, dass das originale Ehrfurchtsvideo im Vergleich zur neutralen Kontrollbedingung zu höherer Demut im Verhaltensmaß führt. Der logarithmierte Verhältniswert war in der Kontrollbedingung ($n$ = `r sum(dat_H1$condition == "control")`, $M$ = `r sprintf("%.2f", mean(dat_H1$balance_log[dat_H1$condition == "control"], na.rm = TRUE))`, $SD$ = `r sprintf("%.2f", sd(dat_H1$balance_log[dat_H1$condition == "control"], na.rm = TRUE))`) zwar höher als nach dem originalen Ehrfurchtsvideo ($n$ = `r sum(dat_H1$condition == "exp_old")`, $M$ = `r sprintf("%.2f", mean(dat_H1$balance_log[dat_H1$condition == "exp_old"], na.rm = TRUE))`, $SD$ = `r sprintf("%.2f", sd(dat_H1$balance_log[dat_H1$condition == "exp_old"], na.rm = TRUE))`), der Unterschied war jedoch nicht statistisch signifikant, $t$(`r sprintf("%.0f", t_H1$parameter)`) = `r sprintf("%.2f", t_H1$statistic)`, $p$ `r if (t_H1$p.value < .001) "< .001" else paste0("= ", sub("^0", "", sprintf("%.3f", t_H1$p.value)))`, $d$ = `r sprintf("%.2f", effectsize::effectsize(t_H1)$Cohens_d)`. *H1* wurde somit nicht unterstützt.

### Hypothese 2

*H2* sagte vorher, dass das moderne Ehrfurchtsvideo im Vergleich zur neutralen Kontrollbedingung zu höherer Demut im Verhaltensmaß führt. Der logarithmierte Verhältniswert war nach dem modernen Ehrfurchtsvideo ($n$ = `r sum(dat_H2$condition == "exp_new")`, $M$ = `r sprintf("%.2f", mean(dat_H2$balance_log[dat_H2$condition == "exp_new"], na.rm = TRUE))`, $SD$ = `r sprintf("%.2f", sd(dat_H2$balance_log[dat_H2$condition == "exp_new"], na.rm = TRUE))`) geringfügig höher als in der Kontrollbedingung ($n$ = `r sum(dat_H2$condition == "control")`, $M$ = `r sprintf("%.2f", mean(dat_H2$balance_log[dat_H2$condition == "control"], na.rm = TRUE))`, $SD$ = `r sprintf("%.2f", sd(dat_H2$balance_log[dat_H2$condition == "control"], na.rm = TRUE))`). Der Unterschied war nicht statistisch signifikant, $t$(`r sprintf("%.0f", t_H2$parameter)`) = `r sprintf("%.2f", t_H2$statistic)`, $p$ `r if (t_H2$p.value < .001) "< .001" else paste0("= ", sub("^0", "", sprintf("%.3f", t_H2$p.value)))`, $d$ = `r sprintf("%.2f", effectsize::effectsize(t_H2)$Cohens_d)`. *H2* wurde somit nicht unterstützt.

## Explorative Analyse *E2*

In *E2* wurde explorativ untersucht, ob das moderne Ehrfurchtsvideo im Vergleich zum originalen Ehrfurchtsvideo zu höherer Demut im Verhaltensmaß führt. Der logarithmierte Verhältniswert war nach dem modernen Ehrfurchtsvideo ($n$ = `r sum(dat_E2$condition == "exp_new")`, $M$ = `r sprintf("%.2f", mean(dat_E2$balance_log[dat_E2$condition == "exp_new"], na.rm = TRUE))`, $SD$ = `r sprintf("%.2f", sd(dat_E2$balance_log[dat_E2$condition == "exp_new"], na.rm = TRUE))`) höher als nach dem originalen Ehrfurchtsvideo ($n$ = `r sum(dat_E2$condition == "exp_old")`, $M$ = `r sprintf("%.2f", mean(dat_E2$balance_log[dat_E2$condition == "exp_old"], na.rm = TRUE))`, $SD$ = `r sprintf("%.2f", sd(dat_E2$balance_log[dat_E2$condition == "exp_old"], na.rm = TRUE))`). Der Unterschied war nicht statistisch signifikant, $t$(`r sprintf("%.0f", t_E2$parameter)`) = `r sprintf("%.2f", t_E2$statistic)`, $p$ `r if (t_E2$p.value < .001) "< .001" else paste0("= ", sub("^0", "", sprintf("%.3f", t_E2$p.value)))`, $d$ = `r sprintf("%.2f", effectsize::effectsize(t_E2)$Cohens_d)`.

@fig-humility zeigt die Verteilung der Demut als Verhaltensmaß für das neutrale Video, das ursprüngliche Ehrfurchtsvideo und das neue Ehrfurchtsvideo.

::: {#fig-humility}

```{r}
#| echo: false
#| fig-width: 6.5
#| fig-height: 4.2
#| dev: cairo_pdf

fig_humility
```

\begin{minipage}{\linewidth}
\raggedright
\textit{Anmerkung.} Dargestellt ist der logarithmierte Quotient aus der Anzahl genannter Stärken zur Anzahl genannter Schwächen. Niedrigere Werte entsprechen höherer Demut. Kleine Punkte zeigen individuelle Werte, große Punkte die Mittelwerte. Fehlerbalken zeigen 95\%-Konfidenzintervalle.
\end{minipage}

Demut als Verhaltensmaß in den drei Videobedingungen
:::

# Diskussion

@stellar2018 berichteten in Studie 3, dass die experimentelle Induktion von Ehrfurcht zu höherer Demut im Verhaltensmaß führte. In der vorliegenden Replikation konnte dieser Befund nicht bestätigt werden. Weder das originale noch das moderne Ehrfurchtsvideo führten im Vergleich zur neutralen Kontrollbedingung zu höherer Demut im Verhaltensmaß. Auch zwischen der originalen und der modernen Ehrfurchtsbedingung zeigte sich kein signifikanter Unterschied in der Demut im Verhaltensmaß. Beide Ehrfurchtsvideos führten jedoch zu höheren Ehrfurchtswerten als die neutrale Kontrollbedingung.

Der Befund zu *H1* weicht damit von den Ergebnissen von @stellar2018 ab, stimmt jedoch mit der Replikation von @bertrand2024 überein. Auch @bertrand2024 fanden keinen signifikanten Unterschied im Verhaltensmaß der Demut zwischen der originalen Ehrfurchtsbedingung und der neutralen Kontrollbedingung, obwohl das originale Ehrfurchtsvideo höhere Ehrfurchtswerte hervorrief. Damit konnte der von @stellar2018 berichtete Effekt in zwei Replikationsstudien nicht bestätigt werden. Die nicht signifikanten Ergebnisse erlauben jedoch nicht den Schluss, dass Ehrfurcht grundsätzlich keinen Einfluss auf Demut hat.

Auch die Erweiterung um das moderne Ehrfurchtsvideo führte nicht zu den erwarteten Unterschieden im Verhaltensmaß der Demut. Entgegen *H2* führte das moderne Ehrfurchtsvideo im Vergleich zur neutralen Kontrollbedingung nicht zu höherer Demut. Ebenso zeigte sich für *E2* kein signifikanter Unterschied zwischen der modernen und der originalen Ehrfurchtsbedingung. Obwohl die Art der Videodarstellung für die Induktion von Ehrfurcht relevant sein kann [@chirico2017], zeigen die vorliegenden Ergebnisse keinen Hinweis darauf, dass das moderne Ehrfurchtsvideo mit höherer Demut einherging.

## Limitationen und zukünftige Forschung

Eine erste Limitation betrifft die statistische Teststärke der Studie. Die angestrebte Stichprobengröße wurde zum für die vorliegende Arbeit verwendeten Datenstand nicht vollständig erreicht. Während die Präregistrierung auf Grundlage des in der Originalstudie berichteten Effekts von $d = .51$ eine Teststärke von .80 vorsah, lag die tatsächlich erreichte Power für die konfirmatorische Prüfung von *H1* bei etwa .70. Dadurch war die Wahrscheinlichkeit geringer, einen tatsächlich vorhandenen Effekt in der erwarteten Größenordnung statistisch nachzuweisen. Die nicht signifikanten Ergebnisse sollten daher nicht als Nachweis dafür interpretiert werden, dass kein Effekt von Ehrfurcht auf Demut besteht. Zukünftige Replikationsstudien sollten eine ausreichend große Stichprobe einplanen, um eine höhere Teststärke zu gewährleisten.

Eine weitere Limitation betrifft die Operationalisierung der Demut. In Anlehnung an @stellar2018 wurde Demut im Verhaltensmaß über das Verhältnis der Anzahl genannter Stärken zur Anzahl genannter Schwächen operationalisiert. Demut umfasst jedoch mehrere Facetten, sodass dieses Maß das Konstrukt nur teilweise abbildet [@chancellor2013; @stellar2018]. Zudem konnte der Verhältniswert für Teilnehmer, die keine Schwächen nannten, nicht berechnet werden, da eine Division durch null nicht definiert ist. Diese Fälle wurden daher von den entsprechenden Analysen ausgeschlossen. Dieses Problem trat auch in der Replikation von @bertrand2024 auf. In der Präregistrierung waren zudem explorative Analysen alternativer Operationalisierungen vorgesehen, bei denen Teilnehmer ohne genannte Schwächen berücksichtigt werden können. Diese waren jedoch nicht Gegenstand der vorliegenden Arbeit. Zukünftige Studien sollten die Eignung alternativer Operationalisierungen der Demut weiter untersuchen.

Die vorliegenden Befunde verdeutlichen die Notwendigkeit, die Bedingungen eines möglichen Zusammenhangs zwischen Ehrfurcht und Demut genauer zu untersuchen. Zukünftige Forschung könnte insbesondere prüfen, inwiefern unterschiedliche Merkmale der Ehrfurchtsinduktion den Zusammenhang mit Demut im Verhaltensmaß beeinflussen. Dabei könnten unterschiedliche Formen der Ehrfurchtsinduktion berücksichtigt werden, da sich die Intensität erlebter Ehrfurcht in Abhängigkeit von der Art ihrer Induktion unterscheiden kann [@chirico2017]. Darüber hinaus erscheint es sinnvoll, weitere mögliche Einflussfaktoren auf den Zusammenhang zwischen Ehrfurcht und Demut zu untersuchen.

## Fazit

Die vorliegende Replikation untersuchte den Einfluss von Ehrfurcht auf Demut im Verhaltensmaß. Weder das originale noch das moderne Ehrfurchtsvideo führte im Vergleich zur neutralen Kontrollbedingung zu höherer Demut im Verhaltensmaß. Auch zwischen den beiden Ehrfurchtsbedingungen zeigte sich kein signifikanter Unterschied. Der von @stellar2018 berichtete Effekt von Ehrfurcht auf Demut im Verhaltensmaß konnte somit unter den Bedingungen der vorliegenden Studie nicht repliziert werden.

{{< pagebreak >}}

# References

<!-- References will auto-populate in the refs div below -->

::: {#refs}
:::

